【裁判字號】    99,訴,243
【裁判日期】    990423
【裁判案由】    違反毒品危害防制條例
【裁判全文】
臺灣臺南地方法院刑事判決              99年度訴字第243號
公  訴  人  臺灣臺南地方法院檢察署檢察官
被      告  乙○○
上列被告因違反毒品危害防制條例案件，經檢察官提起公訴（98
年度毒偵字第2516號），被告於準備程序期日就被訴事實為有罪
陳述，本院裁定進行簡式審判程序，判決如下：
    主  文
乙○○施用第二級毒品，累犯，處有期徒刑肆月，扣案之甲基安
非他命壹包（淨重零點零柒伍公克）沒收銷毀，扣案之吸食器壹
支沒收；又施用第一級毒品，累犯，處有期徒刑拾月。應執行有
期徒刑壹年，扣案之甲基安非他命壹包（淨重零點零柒伍公克）
沒收銷毀，扣案之吸食器壹支沒收。
    事實及理由
一、犯罪事實：乙○○前於民國96年間因恐嚇案件，經本院以96
    年度簡字第3488號判決判處有期徒刑3月確定，並於97年4月
    3月縮刑期滿執行完畢。乙○○另於88年間因施用毒品案件
    ，經本院以88年度毒聲字第3435號裁定令入戒治處所強制戒
    治，迄於89年5月3日停止戒治出所，並於同年11月20日執行
    完畢，嗣由臺灣臺南地方法院檢察署檢察官以89年度戒毒偵
    字第240 號為不起訴處分確定；復於92年間因施用毒品案件
    ，經本院以92年度訴字第980號判決判處有期徒刑1年確定；
    再於95年因施用第一級毒品案件，經本院以95年度訴字第15
    70號判處有期徒刑1年2月確定。詎其猶不知戒除毒癮，復基
    於施用第二級毒品甲基安非他命之犯意，於98年10月27日下
    午17時許，在臺南市○○街8巷12號14樓之1住處，以燒烤方
    式，施用第二級毒品甲基安非他命1次；又基於施用第一級
    毒品海洛因之犯意，於98年10月28日晚上19時許，在其臺南
    市○○街住處，以注射方式，施用第一級毒品海洛因1次；
    嗣於98年10月30日下午13時10分許，為臺南市政府警察局員
    警持臺灣臺南地方法院法官核發之搜索票前往乙○○上開北
    園街住處搜索，扣得甲基安非他命1包（毛重0.34公克，檢
    驗後淨重0.075公克）、吸食器1支，並經其同意採尿送檢呈
    甲基安非他命、安非他命、及嗎啡之陽性反應，始悉上情。
    案經臺南市警察局報告臺灣臺南地方法院檢察署檢察官偵查
    起訴。
二、按92年7月9日新修正之毒品危害防制條例刪除「2犯」及「3
    犯」之規定，將施用毒品者簡化區分為初犯、再犯，並認施
    用毒品者係屬病患性犯人，以觀察、勒戒戒除其身癮，以強
    制戒治去除其心癮。經觀察、勒戒或強制戒治執行完畢釋放
    後，若係5年後再犯該條例第10條施用毒品罪者，檢察官應
    先聲請法院裁定令被告入勒戒處所觀察、勒戒，並視有無繼
    續施用毒品傾向，決定應予釋放、為不起訴之處分，或應聲
    請法院裁定令入勒戒處所強制戒治；若係5年內「再犯」同
    條例第10條施用毒品罪者，依同條例第23條第2項規定，檢
    察官則應依法追訴；且觀諸該條例第20條第3項，及同條例
    第23條第2項之修正理由，如施用毒品者係前經觀察、勒戒
    或強制戒治等治療程序執行完畢5年後，始再施用毒品之「
    初犯」，因前所執行之觀察、勒戒或強制戒治已足收戒除毒
    癮之效，自應重新執行觀察、勒戒或強制戒治等治療程序，
    並於治療程序執行完畢後，由檢察官為不起訴處分，毋庸對
    之追訴處罰；反之，在「再犯」之情形，因其先前所為治療
    程序顯未能收戒斷毒癮之效，且考量施用毒品者之再犯率偏
    高，乃簡化其刑事處遇程序，而逕予追訴處罰，不再施以治
    療程序。參酌上開立法理由，修正毒品危害防制條例就施用
    毒品者，祇於「初犯」及「5年後再犯」二種情形，有其追
    訴條件之限制，即須於初犯經觀察、勒戒或強制戒治釋放後
    ，5年內均無施用毒品之行為，始能認其前所實施之觀察、
    勒戒或強制戒治已足遮斷毒癮，而得於5年後再犯時，再予
    適用初犯之規定，重行觀察、勒戒等程序。倘5年內已經再
    犯，被依法追訴處罰，縱其第3次（或第3次以上）施用毒品
    之時間在初犯釋放5年以後，即與「5年後再犯」之情形有別
    ，且因已於「5年內再犯」，顯見其再犯率甚高，原實施觀
    察、勒戒或強制戒治，已無法收其實效，而無5年戒斷期之
    存在，自無再經觀察、勒戒及強制戒治之必要，應由檢察官
    逕行起訴（最高法院95年度台非字第59號判決及95年第7次
    刑事庭會議決議）。
三、本件被告乙○○前因施用毒品案件，經送強制戒治後，於89
    年11月20日執行強制戒治完畢，其於強制戒治執行完畢5年
    內之92、95年間，已再犯施用毒品之罪，此有臺灣高等法院
    被告前案紀錄表在卷可稽，本件施用毒品之犯行，乃屬3犯
    以上，縱其施用毒品之時間在初犯釋放5年以後，即與「5年
    後再犯」之情形有別，依前述說明，自應由檢察官逕為追訴
    。又被告所犯為死刑、無期徒刑或最輕本刑為3年以上有期
    徒刑以外之罪，其於準備程序中就被訴事實為有罪之陳述，
    經法官告知簡式審判程序之旨，並聽取公訴人之意見後，爰
    依刑事訴訟法第273條之1第1項規定，裁定由受命法官獨任
    進行簡式審判程序；又本案之證據調查，依刑事訴訟法第
    273條之2規定，不受同法第159條第1項、第161條之2、第
    161條之3、第163條之1及第164條至第170條規定之限制；並
    得依同法第310條之2準用第454條之規定，製作略式判決書
    ，併此敘明。
四、證據名稱：
(一)、被告乙○○於警詢、偵查及本院審理時之自白。
(二)、卷附臺南市警察局刑事警察大隊查獲毒品案件嫌犯姓名與尿
    液編號對照表（尿液編號：098G1-65）、長榮大學98年11月
    17日確認報告各1紙。
(三)、卷附臺南市警察局搜索扣押筆錄、扣押物品目錄表、搜索票
    各1紙及扣押物照片6張。
(四)、卷附高雄市立凱旋醫院濫用藥物成品檢驗鑑定書1紙。
(五)、扣案甲基安非他命1包（檢驗後淨重0.075公克）、吸食器1
    支。
(六)、卷附台灣高等法院被告前案紀錄表1份。
五、論罪：查海洛因屬毒品危害防制條例第2條第2項第1款所列
    之第1級毒品，安非他命屬同法第2條第2項第2款所列之第
    二級毒品，故核被告所為，係犯毒品危害防制條例第10條第
    1項之施用第一級毒品罪及同條第2項之施用第二級毒品罪。
    其持有毒品之低度行為應為施用毒品之高度行為所吸收，不
    另論罪。被告所犯上開2罪間，犯意個別、行為互殊，應予
    分論併罰。又被告有事實欄所載之犯罪科刑及執行完畢之事
    實，有臺灣高等法院被告前案紀錄表在卷可稽，其於執行完
    畢後5年內故意再犯本件有期徒刑以上之罪，為累犯，均應
    依刑法第47條第1項規定加重其刑。爰審酌被告前已有施用
    毒品前科並歷經強制戒治過程，猶未能深切體認毒品危害己
    身之鉅，及早謀求脫離毒害之道，反而於出監出所後伺機再
    犯，未見有何警惕及悔意，自有使其接受相當時期監禁處遇
    以教化性情之必要，惟於本院審理時坦承犯行，犯後態度良
    好，且施用毒品固戕害個人健康，然未侵害他人權益、犯罪
    手段平和等一切情狀，分別量處如主文所示之刑，並定其應
    執行之刑。扣案之甲基安非他命1包（淨重0.075公克）為第
    2級毒品，應依毒品危害防制條例第18條第1項前段之規定沒
    收銷燬；又扣案吸食器1支係被告所有供其施用毒品之物，
    亦據被告供認在卷，應依刑法第38條第1項第2款之規定宣告
    沒收。
五、依刑事訴訟法第299條第1項前段、第273條之1第1項、第310
    條之2、第454條第1項，毒品危害防制條例第10條第1項、第
    2項、第18條第1項前段，刑法第11條前段、第47條第1項前
    段、第38條第1項第2款、第51條第5款，判決如主文。
本案經檢察官甲○○到庭執行職務。
中    華    民    國    99    年    4     月    23    日
                        刑事第十庭  法  官   高如宜
以上正本證明與原本無異。
如不服本判決應於收受本判決後10日內向本院提出上訴書狀，並
應敘述具體理由。如未敘述上訴理由者，應於上訴期間屆滿後20
日內向本院補提理由書狀（均須按他造當事人之人數附繕本）「
切勿逕送上級法院」。
                                    書記官   陳姿利
中    華    民    國    99    年    4     月    26    日
附錄本件論罪科刑法條：
毒品危害防制條例第10條
施用第一級毒品者，處 6 月以上 5 年以下有期徒刑。
施用第二級毒品者，處 3 年以下有期徒刑。

司法院資訊處製作；財團法人民間司法改革基金會備份。
